【裁判字號】    99,訴,1505
【裁判日期】    991025
【裁判案由】    偽證
【裁判全文】
臺灣臺北地方法院刑事判決              99年度訴字第1505號
公  訴  人  臺灣臺北地方法院檢察署檢察官
被      告  甲○○
上列被告因偽證案件，經檢察官提起公訴（99年度偵字第1218號）
，因被告於準備程序中就被訴事實為有罪之陳述，經本院合議庭
裁定由受命法官獨任進行簡式審判程序，判決如下：
    主    文
甲○○證人，於檢察官偵查時及於執行審判職務之公署審判時，
於案情有重要關係之事項，供前具結，而為虛偽陳述，處有期徒
刑肆月。
    犯罪事實
一、甲○○前於民國97年間因詐欺案件，經臺灣士林地方法院以
    98年度審簡字第472號簡易判決判處有期徒刑4月確定，於98
    年9月30日易科罰金執行完畢。
二、詎甲○○仍不知悛悔，明知張念祖於民國93年9月15日在中
    華郵政股份有限公司連城路郵局所申辦帳號0000000000000
    號帳戶之提款卡及密碼，係張念祖自行在不詳時地交由詐騙
    集團成員作為詐使他人匯入款項後加以提領之用，且其亦知
    悉證人於檢察官偵查時及於執行審判職務之公署審判時，對
    於案情有重要關係之事項，具結後應據實陳述，詎竟基於偽
    證之犯意，接續於：(1)臺灣臺北地方法院檢察署98年度偵字
    第6349號、第14227號案件檢察官偵辦張念祖涉犯詐欺罪案
    件98年10月7日偵查庭中，經檢察官以證人身分傳喚到庭作
    證，甲○○表明願意作證後，經檢察官當庭諭知具結之義務
    及偽證之處罰，甲○○於朗讀結文後簽名具結後，就張念祖
    係自行將上開帳戶金融卡及密碼交由詐騙集團成員使用之與
    案情有重要關係之事項，虛偽證稱：伊於97年12月底在張念
    祖家中竊取上揭郵局帳戶存摺及提款卡，租給真實姓名年籍
    不詳，自稱「阿奇」之男子，又因為曾幫張念祖提過款，因
    此知悉張念祖提款卡之密碼；(2)於本院98年度易字第3321號
    張念祖詐欺案件99年1月11日審理庭中，經本院以證人身分
    傳喚到庭作證，甲○○表明願意作證後，經審判長當庭諭知
    具結之義務及偽證之處罰，甲○○於朗讀結文後簽名具結後
    ，就張念祖係自行將上開帳戶金融卡及密碼交由詐騙集團成
    員使用之與案情有重要關係之事項，虛偽證陳：伊係趁張念
    祖不注意時，在張念祖家中取走其在中和連城路郵局提款卡
    ，伊沒有拿存摺本，之後伊將金融卡賣斷給他人，密碼是伊
    亂猜的。」等不實陳述，足以影響裁判之結果。嗣經臺灣臺
    北地法院檢察署檢察官偵查及本院審理上開張念祖幫助詐欺
    案件後，認定甲○○所述與事實顯然不合，而查悉上情。
三、案經臺灣臺北地方法院檢察署檢察官自動簽分偵查起訴。
    理  由
一、本件被告甲○○所犯係死刑、無期徒刑或最輕本刑為3年以
    上有期徒刑或高等法院管轄第一審案件以外之罪，其於準備
    程序期日就被訴事實為有罪之陳述，經本院告知簡式審判程
    式之旨，並聽取公訴人及被告之意見後，依刑事訴訟法第27
    3條之1第1項規定，裁定進行簡式審判程序，是依刑事訴訟
    法第273條之2規定，本件之證據調查，不受同法第159條第1
    項、第161條之1、第161條之3、第163條之1及第164條至第
    170條規定之限制，合先敘明。
二、認定事實所憑之證據：
    上開事實業據被告甲○○於本院準備程序及審理時供承不諱
    ，並有臺灣臺北地方法院檢察署98年度偵字第6349號、第14
    227號詐欺案件98年10月7日偵訊筆錄及證人結文影本各1份
    、本院98年度易字第3321號詐欺案件刑事判決影本1份在卷
    可佐（臺灣臺北地方法院檢察署98年度偵字第14227號偵查
    卷第15頁至第19頁；99年度偵字第1218號偵查卷第12頁至第
    18頁背面），足認被告之任意性自白核與事實相符，堪以採
    信。本件事證明確，被告犯行堪以認定。
三、論罪科刑之法律適用：
  (一)按刑法上之偽證罪，為形式犯，不以結果之發生為要件，證
    人於供前或供後具結而就案情有重要關係事項，故為虛偽陳
    述，其犯罪即成立，而該罪所謂於案情有重要關係之事項，
    則指該事項之有無，足以影響於裁判之結果者而言，至於其
    虛偽陳述，法院已否採為裁判或檢察官據為處分之基礎，或
    有無採為基礎之可能，皆於偽證罪之成立無影響（最高法院
    71年台上字第8127號、84年台上字第3949號判例意旨參照）
    。查被告甲○○於上開案件偵查中及審理中之證詞既非屬實
    ，若承辦檢察官或承審法官因此採信，則張念祖即可能因該
    證言而遭判決無罪，是其上開證詞自屬與案情有重要關係之
    事項。故核被告所為，係犯刑法第168條之偽證罪。
  (二)被告上開二次具結後為虛偽陳述之行為，在時間及空間上均
    具有密切之關連性，且係侵害同一法益，無非係欲達同一目
    的之接續動作，均係本於單一犯意接續進行，應為接續犯而
    屬單純一罪（最高法院86年台上字3295號判例意旨參照）
  (三)被告曾受如犯罪事實欄一所示有期徒刑之宣告並經執行完畢
    ，有臺灣高等法院被告前案紀錄表1份附於本院卷可參，其
    於有期徒刑執行完畢後5年內，故意再犯本件有期徒刑以上
    之罪，為累犯，應依刑法第47條第1項之規定加重其刑。
    。
  (四)爰審酌被告明知張念祖係自行將上開帳戶金融卡及密碼交由
    詐騙集團成員使用，為求張念祖得以脫罪，竟就與案情有重
    要關係之事項，虛偽陳稱係伊取走上開帳戶金融卡及密碼，
    轉賣與他人，對國家司法偵查之正確性產生重大危害，影響
    司法調查程序之進行，嚴重妨害司法正義之實現，惟考量其
    犯後已能坦承犯行，顯見悔意，兼衡其品行、犯罪動機、目
    的、手段、生活狀況、智識程度暨檢察官亦同意從輕量刑等
    一切情狀，量處如主文所示之刑。
據上論斷，應依刑事訴訟法第273條之1第1項、第299條第1項前
段，刑法第168條、第47條第1項，判決如主文。
本案經檢察官高一書到庭執行職務。
中    華    民    國    99    年    10    月    25    日
                  臺灣臺北地方法院刑事第八庭
                              法  官  古瑞君
以上正本證明與原本無異。
如不服本判決應於收受送達後10日內向本院提出上訴書狀，並應
敘述具體理由；其未敘述上訴理由者，應於上訴期間屆滿後20日
內向本院補提理由書（均須按他造當事人之人數附繕）「切勿逕
送上級法院」。
告訴人或被害人如對於本判決不服者，應具備理由請求檢察官上
訴，其上訴期間之計算係以檢察官收受判決正本之日期為準。
                                書記官  莊宜諳
中    華    民    國    99    年    10    月    25    日
附錄本案論罪科刑法條全文：
中華民國刑法第168條
於執行審判職務之公署審判時或於檢察官偵查時，證人、鑑定人
、通譯於案情有重要關係之事項，供前或供後具結，而為虛偽陳
述者，處7年以下有期徒刑。

司法院資訊處製作；財團法人民間司法改革基金會備份。
